【裁判字號】    95,台上,4348
【裁判日期】    950810
【裁判案由】    強盜
【裁判全文】
最高法院刑事判決            九十五年度台上字第四三四八號
    上  訴  人  甲○○○
                          巷8.
上列上訴人因強盜案件，不服台灣高等法院高雄分院中華民國九
十五年五月十六日第二審判決（九十四年度上訴字第一七０九號
，起訴案號：台灣高雄地方法院檢察署九十四年度偵字第一五三
七六號），提起上訴，本院判決如下：
    主  文
原判決撤銷，發回台灣高等法院高雄分院。
    理  由
本件原判決認定上訴人甲○○○於民國九十四年七月十一日凌晨
四時四十四分，與不詳姓名年籍之成年男子，共同基於意圖為自
己不法所有之犯意聯絡，由上訴人攜帶可供兇器使用之刀子一把
，二人均頭戴半罩式安全帽及口罩，同至高雄縣林園鄉○○村○
○路六十五號「台灣巨蛋超商」，由上訴人持刀指向被害人金利
綺，喝令被害人將收銀機鑰匙交出，以此脅迫方式致使被害人不
能抗拒，而任由該不詳姓名年籍之成年男子強行取走櫃檯收銀機
內之新台幣（下同）二萬七千元及被害人所有價值四千六百元之
手機一支。嗣上訴人於九十四年七月十一日十六時五十分許，在
高雄縣大寮鄉○○村○○○路三二九巷十號前，因竊盜（竊盜部
分業經判決確定）經民眾報警為警查獲，而循線查悉上情，並扣
押刀子一把等情。因而維持第一審關於論處上訴人共同意圖為自
己不法之所有，攜帶兇器，以脅迫至使不能抗拒，而取他人之物
（累犯）罪刑部分之判決，駁回上訴人在第二審之上訴，固非無
見。
惟查：(一)、有罪之判決書，對被告有利之證據不採納者，應說明
其理由，為刑事訴訟法第三百十條第二款所明定。故有罪判決書
對於被告有利之證據，如不加採納，必須說明其不予採納之理由
，否則即難謂無判決不備理由之違誤。是事實審法院應於審判期
日就被告否認犯罪所為有利之辯解事項與證據，予以調查，而於
有罪判決理由內詳加論列，否則率行判決，即屬於法有違。原判
決認定上訴人有前揭犯行，係依憑被害人指稱：其中一名歹徒走
路有跛腳之特徵就是上訴人無誤（原判決第三頁第十一至十二行
、第二十四至二十五行）等情，為其主要論據之一。然上訴人否
認被害人上開指稱各情係屬事實，一再具狀辯稱：伊走路並無跛
腳之特徵，被害人之指認有誤（原審卷第五十七頁、第一二四頁
）等情。上訴人上開否認辯解各情是否屬實，其與被害人指認各
情是否屬實，及上訴人是否有本件犯行攸關，自應詳予調查釐清
論述說明。乃原審就上訴人上開否認辯解各語，未詳予調查釐清
，復未說明上訴人上開否認辯解各情，其何以不能為有利上訴人
論斷之理由，其查證未盡且理由欠備，遽行判決，尚嫌速斷，難
昭折服。(二)、依法應於審判期日調查之證據雖已調查，而其內容
未明瞭者，即與未經調查無異，如遽行判決，仍屬應於審判期日
調查之證據而未予調查，尚不得遽對被告為有利或不利之認定。
原判決認定上訴人有前揭犯行，係依憑被害人於警詢指稱：上訴
人當時威脅伊所使用之刀子，與警方讓伊指認的刀子確實是當天
犯案工具無誤（原判決第三頁第十二至十三行）等情，為其主要
論據之一。然上訴人否認扣案之刀子為伊所有，辯稱：伊從未攜
帶刀械行竊（原審卷第五十六頁、第一０八頁、第一二三頁）等
情，原判決未說明經由何項調查及有何證據，堪認被害人上開指
訴各情係屬事實，亦未說明上訴人上開否認辯解各情何以不足採
信，其理由欠備，已有未合。又本件扣案之刀子其長度、外型、
特徵（原審卷第八十一頁）等，是否與檢察官所提出現場照片顯
示歹徒所持刀子（第一審卷第一０七至一０八頁）相同，其與被
害人上開指稱各情是否屬實，及上訴人否認辯解各情是否可採攸
關，自應詳予調查釐清論述說明。乃原審就上情未詳予調查釐清
，逕認扣案之刀子係上訴人持以為本件犯行所用之物（原判決第
七頁第八至九行），其查證未盡且理由欠備，遽行判決，亦有未
洽。上訴意旨指摘原判決不當，尚非全無理由。按第三審法院應
以第二審判決所確認之事實為判決基礎，刑事訴訟法第三百九十
四條第一項前段定有明文。原判決上述之違背法令，影響於事實
之確定，本院無可據以為裁判，應將原判決撤銷，發回原審法院
更為審判。
據上論結，應依刑事訴訟法第三百九十七條、第四百零一條，判
決如主文。
中    華    民    國  九十五  年    八    月    十    日
                      最高法院刑事第一庭
                          審判長法官  董  明  霈
                                法官  林  茂  雄
                                法官  張  祺  祥
                                法官  黃  正  興
                                法官  洪  佳  濱
      本件正本證明與原本無異
                                      書  記  官
中    華    民    國  九十五  年    八    月   十七   日
                                                  Ａ


司法院資訊處製作；財團法人民間司法改革基金會備份。
